【裁判字號】    95,訴,1891
【裁判日期】    951011
【裁判案由】    毒品危害防制條例
【裁判全文】
臺灣桃園地方法院刑事判決              95年度訴字第1891號
公  訴  人  台灣桃園地方法院檢察署檢察官
被      告  甲○○
                    （現於台灣桃園女子監獄另案執行中）
上列被告因違反毒品危害防制條例案件，經檢察官提起公訴（95
年度毒偵字第3146號），被告於本院準備程序進行中，就被訴事
實為有罪之陳述，經本院告知簡式審判程序意旨，並聽取公訴人
及被告之意見後，本院合議庭裁定由受命法官獨任依簡式審判程
序審理，並判決如下：
    主  文
甲○○連續施用第一級毒品，處有期徒刑拾月，扣案第一級毒品
海洛因壹包（含包裝袋壹個，其上標示ＨＲ（＋），海洛因驗餘
淨重零點零伍公克）沒收銷燬之，扣案之葡萄糖壹包（含包裝袋
壹個，其上標示ＨＲ（－），驗餘淨重壹點柒公克）、注射針
筒及吸管各壹支、橡皮管壹條、食鹽水壹罐均沒收；又連續施用
第二級毒品，處有期徒刑柒月。應執行有期徒刑壹年月，扣案
扣案第一級毒品海洛因壹包（含包裝袋壹個，其上標示ＨＲ（＋
），海洛因驗餘淨重零點零伍公克）沒收銷燬之，扣案之葡萄糖
壹包（含包裝袋壹個，其上標示ＨＲ（－），驗餘淨重壹點柒
公克）、注射針筒及吸管各壹支、橡皮管壹條、食鹽水壹罐均沒
收。
    事  實
一、甲○○前於民國九十三年間因施用毒品案件，經裁定送觀察
    、勒戒後，認無繼續施用毒品之傾向，於九十四年一月五日
    執行完畢釋放，經臺灣桃園地方法院檢察署檢察官於同年月
    二十一日以九十三年度毒偵字第五０五四號不起訴處分確定
    ；復於九十四年間再度因施用第一級毒品、第二級毒品案件
    ，經本院以九十四年度訴字第一五八三號判決判處有期徒刑
    一年（施用第一級毒品罪判處有期徒刑八月、施用第二級毒
    品罪判處有期徒刑六月，定其應執行刑為有期徒刑一年）確
    定後移送執行，現仍在監執行中（不構成累犯）。
二、詎料甲○○仍不知戒除施用毒品習性，竟於前開觀察勒戒執
    行完畢釋放後之五年內，復基於施用第一級毒品海洛因之概
    括犯意，自九十五年一月初某日起至九十五年六月四日凌晨
    一時許止，連續在桃園縣蘆竹鄉南崁之友人住處（詳細地址
    不詳）或其位於桃園縣八德市○○路二０一巷十六之二號住
    處等地，以將第一級毒品海洛因放在注射針筒內並加入食鹽
    水稀釋後，再注射至體內之方式，多次施用第一級毒品海洛
    因。另基於施用第二級毒品甲基安非他命之概括犯意，自九
    十四年十一月底起至九十五年六月四日凌晨零時許，連續多
    次在上址，以將第二級毒品甲基安非他命放入吸食器燒烤，
    使之產生煙霧後吸食之方式，多次施用第二級毒品甲基安非
    他命。嗣於九十五年六月四日凌晨四時許，在桃園縣蘆竹鄉
    ○○路一七九號前為警查獲，並扣得其所有，供己施用之第
    一級毒品海洛因一包【含一個包裝袋，其上標示ＨＲ（＋）
    ，海洛因淨重零點零五公克，包裝袋重零點二七公克】、葡
    萄糖一包【含一個包裝袋，其上標示ＨＲ（－），葡萄糖淨
    重一點七三公克，空包裝袋重零點四七公克】、吸管及注射
    針筒各一支、食鹽水一罐、橡皮管一條。
三、案經基隆市政府警察局第二分局報告臺灣桃園地方法院檢察
    署檢察官偵查起訴。
    理  由
一、程序部分：本件被告甲○○所犯係死刑、無期徒刑或最輕本
    刑為三年以上有期徒刑以外之罪，亦非屬高等法院管轄第一
    審之案件，其於準備程序中就被訴事實為有罪之陳述，經本
    院告知簡式審判程序之旨，並聽取當事人意見後，經本院合
    議庭依刑事訴訟法第二百七十三條之一第一項規定裁定由受
    命法官獨任進行簡式審判程序，合先敘明。
二、訊據被告甲○○對其於上揭時間、地點連續多次施用第一級
    毒品海洛因、第二級毒品甲基安非他命之犯罪事實，於本院
    審理時坦承不諱，而員警查獲被告後所採集之尿液檢體，經
    送請昭信科技顧問股份有限公司（下簡稱：昭信科技公司）
    以氣相層析質譜儀分析法確認檢驗，結果確呈嗎啡、安非他
    命、甲基安非他命陽性反應，此有基隆市政府警察局第二分
    局偵辦毒品案件尿液檢體對照表、昭信科技公司出具之濫用
    藥物尿液檢體檢驗報告各一紙附卷可稽，而以氣相層析質譜
    儀作藥物及其代謝產物之定性及定量分析，幾乎不會有偽陽
    性反應產生，為毒品檢驗學之常規，亦為本院辦理相關違反
    毒品危害防制條例案件所知悉，上開檢驗結果當足以認定為
    真實。而警方於九十五年六月四日凌晨四時許查獲被告時起
    獲之白粉二包，經檢驗結果，其中經標示ＨＲ（＋）該包白
    粉內，含有第一級毒品海洛因成分，海洛因淨重零點五公克
    ，空包裝重零點二七公克，此有法務部調查局調科壹字第０
    八００一一四二四號鑑定通知書一紙存卷可查，此外，更有
    被告自承為其所有、供其施用第一級毒品海洛因用之注射針
    筒、塑膠吸管各一支、橡皮管一條、葡萄糖一包【經標示為
    ＨＲ（－），被告自稱係葡萄糖】及食鹽水一罐等物扣案可
    資佐證，由此益徵被告上開自白確與事實相符，應堪採信。
    末查，被告於九十三年間因施用毒品案件，經送觀察、勒戒
    後，認無繼續施用毒品之傾向，而於九十四年一月五日釋放
    出所等情，亦有臺灣高等法院被告前案紀錄表一份附卷為憑
    ，堪認被告確於前開觀察勒戒執行完畢釋放後五年內，再犯
    本件毒品危害防制條例第十條第一項、第二項之施用毒品罪
    。從而，本件事證明確，被告多次施用第一級毒品海洛因及
    第二級毒品甲基安非他命之犯行，均已經證明，應依法論科
    。
三、查被告行為後，刑法及刑法施行法部分條文業經修正公布，
    並均於九十五年七月一日施行。修正後刑法第二條第一項之
    規定，係規範行為後法律變更所生新舊法律比較適用之準據
    法，於修正後刑法施行後，應適用修正後刑法第二條第一項
    規定之「從舊從輕」之原則為比較；修正後刑法第二條第二
    項，則為同條第一項之特別規定，於修正後刑法施行後，關
    於非拘束人身自由之保安處分，應依修正後刑法第二條第二
    項之規定，適用裁判時之法律。又修正後刑法第三十五條，
    乃刑之重輕之法定次序與標準，應適用裁判時之修正後刑法
    第三十五條之規定。修正後刑法第二條第一項係採「從舊從
    輕」原則，適用最有利於行為人之法律。既曰法律，自較刑
    之範圍為廣；除法律有特別規定者（如修正後刑法第二條第
    二項非拘束人身自由之保安處分適用裁判時法，修正後刑法
    施行法第九條之三規定之情形），應依其規定；或事關執行
    之緩刑之宣告，或犯罪在刑法修正施行前，自首在刑法施行
    後之自首部分，或程序之規定（程序從新，如刑法第四十條
    沒收宣告之程序規定），應適用裁判時之修正後刑法之規定
    外；依修正後刑法第二條第一項比較時，應就罪刑有關之共
    犯、未遂犯、連續犯、牽連犯、結合犯以及累犯加重、自首
    減輕暨其他法定加減原因（如身分加減）與加減例等一切情
    形，綜其全部之結果而為比較後，予以整體適用，不能割裂
    而分別適用有利益之條文。關於易科罰金之折算標準、易服
    勞役之折算標準及期限、罰金與死刑是否併予執行、多數有
    期徒刑定應執行之刑時之最高刑期之限制等之修正，事涉行
    為人易刑折算標準金額之多寡與期限之長短及定執行刑時能
    否就罰金刑併予執行或有期徒刑定應執行之刑時最高度之限
    制，亦均屬依修正後刑法第二條第一項所應比較適用法律之
    範圍。拘束人身自由之保安處分，並非屬修正後刑法第二條
    第二項規定應適用裁判時法之範圍，除有特別規定者外，亦
    屬應依修正後刑法第二條第一項比較適用之法律；從刑附屬
    於主刑，除法律有特別規定者外，依主刑所適用之法律（以
    上參考最高法院九十五年五月二十三日刑事庭第八次會議決
    議及最高法院二十四年上字第四六三四號、二十四年上字第
    五二九二號、二十七年上字第二六一五號判例）。其次，法
    律有變更而須為新、舊法之比較以定其適用之目的，厥唯保
    障行為人之既有法律地位不致因法律之修正而惡化或受到更
    不利益之結果並兼謀行為人之利益，此為最高之價值，非必
    斤斤於法律體系適用之完整性，況或基於法規之性質，如程
    序性之法律、事涉執行之緩刑規定，依法理係均應適用新法
    ，或因法律另有規定，如修正後刑法第二條第二項規定「非
    拘束人身自由之保安處分係適用裁判時之法律」，修正後刑
    法施行法第三條之一第二項規定「於九十四年一月七日刑法
    修正施行前犯併合處罰數罪中之一罪，且該數罪均符合第四
    十一條第一項得易科罰金之規定者，適用九十年一月四日修
    正之刑法第四十一條第二項規定」，即有此情形係一律適用
    行為時法之舊法，由是可見遇有法律修正而須選擇適用新法
    或舊法時，須依法規之性質或視法律是否另有規定決之，在
    選法適用時，本即寓有可據個別之特性而割裂分別適用新法
    或舊法之容許性，至數項經修正之法律須整體比較以同其新
    、舊法之適用俾維持法律體系之完整性，核係各該法律在適
    用上因具「依附及相互關聯」之特性使然，非屬新、舊法應
    比較利、弊藉資保障行為人之既有法律地位兼謀其利益之立
    法意旨所必然。準此以解，就罪、刑有關之規定諸如共犯、
    未遂犯、連續犯、牽連犯、結合犯以及累犯加重、自首減輕
    暨其他法定加減原因（如身分加減）與加減例等一切情形，
    應綜其全部之結果而為比較後，予以整體適用，不能割裂而
    分別適用有利益之條文，固如前述，惟究其緣由，實係著眼
    於因各該規定皆涉及犯罪之態樣、階段、罪數、法定刑得或
    應否加、減暨加減之幅度，並進而影響法定刑或處斷刑之範
    圍，換言之，各該罪、刑之規定須經綜合考量整體適用後，
    方能據以限定法定刑或處斷刑之範圍，嗣始得於該範圍內為
    一定刑之宣告，易詞以言，個別宣告刑雖屬單一之結論，然
    實係經綜合考量整體適用各相關罪、刑規定之所得，因之，
    宣告刑所據以決定之各相關罪、刑規定，顯具適用上之「依
    附及相互關聯」之特性，自須同其新、舊法之適用，第查，
    「易刑」或「定執行刑」係規範宣告刑得或應如何執行之法
    律，核屬為刑之宣告後始生應否適用問題之規定，非屬宣告
    刑所據以決定因而須先行確定如何適用新、舊之法規，依其
    性質，在未為刑之宣告前亦無可能確定應否適用而預先選定
    須適用新或舊法，復無此必要，不寧唯是，該規定所涵攝之
    「小前提」係「宣告刑」，猶與罪、刑規定涵攝之「小前提
    」為「歷史社會事實」迥異，職是，「易刑」及「定執行刑
    」之規定，不論涵攝之「小前提」、決定應否適用之階段及
    適用後所得之法律效果，與罪、刑之規定皆不相侔，與之顯
    不具適用上之「依附及相互關聯」之特性，依前述，要毋須
    與罪、刑之規定同其新、舊法之適用，自得秉其本身之性質
    而各據應涵攝之「小前提」為新、舊、利、弊之比較後個別
    定其法律之適用。茲首就與本案有關且於為刑之宣告前須先
    行及連帶確定應如何適用之法律修正情形列述如下：
    (一)與罪、刑有關且須依修正後刑法第二條第一項規定為利、
      弊之比較以定如何適用之法律變更部分：
      (1)修正前刑法第五十六條原規定「連續數行為而犯同一罪
        名者，以一罪論。但得加重其刑至二分之一。」，修正
        後已將該條刪除，即採一罪一罰之原則。
      (2)就本件被告甲○○所犯多次施用第一級毒品、第二級毒
        品行為，如依行為時之法律規定，各得依修正前刑法第
        五十六條規定，分別論以一罪，惟得各加重其刑至二分
        之一；但如依裁判時法規定，被告上開數次施用第一級
        毒品、第二級毒品行為，固不因連續犯規定而各得加重
        其刑，惟須一行為一罰。故綜合適用修正前後之罪、刑
        相關規定予以比較，修正後刑法條文非較有利於被告，
        故依刑法第二條第一項前段規定，應整體適用修正前刑
        法之有關規定，合先敘明。
    (二)毋須依修正後刑法第二條第一項規定為利、弊之比較以定
      如何適用之法律變更部分：
      (1)刑法第十一條原規定「本法總則於其他法令有刑罰之規
        定者，亦適用之。但其他法令有特別規定者，不在此限
        。」，經修正為「本法總則於其他法律有刑罰或保安處
        分之規定者，亦適用之。但其他法律有特別規定者，不
        在此限。」，亦即為使法規範明確，將「法令」修正為
        「法律」以符合法律保留及罪刑法定原則，復就解釋上
        認為「有刑罰之規定」包含保安處分部分亦予以明文化
        ，是以此一修正並未涉及實體國家刑罰權之有無暨其範
        圍之更迭，非屬與罪、刑有關且須與之整體依修正後刑
        法第2 條第1 項之規定為新、舊法比較以同其適用之「
        法律變更」，惟本條修正之目的既為符法律保留及罪刑
        法定原則暨規範明確性之要求，當以修正後之規定較能
        契合刑罰之本質兼更具規範之實質妥當性暨進步性，因
        之，基於「法與時轉則治」之理念，此部分自應適用修
        正後規定。
      (2)刑法第三十八條有關沒收之規定亦經修正，惟沒收為從
        刑，如前述，從刑附屬於主刑，除法律有特別規定者外
        ，依主刑所適用之法律，本件主刑部分即宣告刑所據以
        決定之罪、刑法律既適用修正前之舊法，沒收部分自應
        從之，而毋須依修正後刑法第二條第一項規定為利、弊
        之比較。
      (3)至於新修正刑法第五十七條關於科刑時應審酌之事項，
        其中修正後刑法第五十七條第七款「犯罪行為人與被害
        人之關係」，係將修正前同法第八款「犯人與被害人『
        平日』之關係」之「平日」一語刪除，擴大犯罪行為人
        與被害人在犯罪行為上之關係，亦屬科刑時應予考慮之
        標準。修正後同法第八款並增列「犯罪行為人違反義務
        之程度」，此均屬法院就刑之裁量審認標準之明文化（
        最高法院九十五年五月二十三日第八次刑庭會議決議亦
        同此意旨），毋須依修正後刑法第二條第一項規定為利
        、弊之比較，附此說明。
四、按海洛因、甲基安非他命分別為毒品危害防制條例第二條第
    二項第一、二款所管制之第一、二級毒品，均屬違禁物。核
    被告甲○○所為，係犯毒品危害防制條例第十條第一項施用
    第一級毒品罪、同條例第二項之施用第二級毒品罪。其持有
    本件扣案之第一級毒品海洛因之行為，及其於施用海洛因、
    甲基安非他命行為前後所持有之第一級毒品海洛因、第二級
    毒品甲基安非他命等行為，既均意在供己施用，其持有之低
    度行為應為施用之高度行為吸收，均不另論罪。而被告多次
    施用第一級毒品海洛因、第二級毒品甲基安非他命之犯行，
    均時間緊接，分別觸犯犯罪構成要件相同之罪名，顯各係基
    於概括犯意反覆為之，應均依修正前刑法第五十六條連續犯
    規定，各論以一罪，並依法加重其刑。又被告所犯前開連續
    施用第一級毒品、第二級毒品二罪行間，犯意各別，施用方
    法不同，罪名有異，應分論併罰。爰審酌被告甲○○前因施
    用毒品案件，業經觀察、勒戒且曾獲不起訴處分之寬典，卻
    未能把握自新機會，澈底戒除施用毒品之惡習，仍再施用足
    以導致人體機能發生依賴性、成癮性及抗藥性等障礙之第一
    級毒品海洛因及第二級毒品甲基安非他命之罪行，足徵其沾
    染毒品甚深，戕害自身健康，漠視法令禁制，顯未見悔改之
    意，惟尚能坦承犯行，犯後態度頗佳，暨其犯罪動機、手段
    、施用毒品之次數等一切情狀，分別量處如主文所示之刑，
    以資懲儆。次按刑法有關定應執行刑部分亦有修正，修正前
    刑法第五十一條第五款原規定：「數罪併罰，分別宣告其罪
    之刑，依左列各款定其應執行者：‧‧‧五、宣告多數有期
    徒刑者，於各刑中之最長期以上，各刑合併之刑期以下，定
    其刑期。但不得逾二十年」，修正後改為：「宣告多數有期
    徒刑者，於各刑中之最長期以上，各刑合併之刑期以下，定
    其刑期。但不得逾三十年。」，就本件被告所違反毒品危害
    防制條例第十條第一項、第二項之行為，本院宣告刑各為有
    期徒刑十月、七月，是於定其應執行刑時，就有期徒刑部分
    並不會超過二十年，則修正後之法律規定顯未較有利於被告
    ，爰依修正後刑法第二條第一項前段規定，此部分應適用行
    為時法之規定，定其應執行之刑。
五、至扣案之第一級毒品海洛因一包（淨重零點零五公克）及盛
    裝上開第一級毒品海洛因包裝袋一只，以現今所採行之鑑驗
    方式，包裝袋仍會殘留微量毒品而無法將之完全析離，應依
    毒品危害防制條例第十八條第一項前段規定沒收並銷燬之；
    至警方於九十五年六月四日凌晨自被告身上起獲之葡萄糖一
    包【經標示為ＨＲ（－）】、吸管一支、注射針筒一支、食
    鹽水一罐及橡皮管一條等物，被告自承為其所有，且均係供
    其施用第一級毒品海洛因所用（見本院九十五年九月二十七
    日審理筆錄），爰依修正前刑法第三十八條第一項第二款之
    規定，予以宣告沒收。
六、公訴意旨另略以：被告於前開觀察勒戒執行完畢出所後五年
    內，復基於施用第一級毒品之概括犯意，自九十四年底某日
    起至九十五年一月初為止，連續多次施用第一級毒品海洛因
    ，因認被告此部分亦涉有毒品危害防制條例第十條第一項施
    用第一級毒品罪嫌云云。經查，被告固於偵查中自承係自九
    十四年十一月底開始施用海洛因及安非他命之行為（見九十
    五年毒偵字第三一四六號卷第四十五頁），然於本院審理時
    則堅稱：在九十五年一月初才有再施用海洛因等語（見本院
    九十五年九月二十七日審理筆錄），是被告前後供詞反覆，
    尚非一致，難謂無瑕疵可指，此外，亦查無其他積極證據足
    資佐證，當無法僅憑被告於偵查中所為有瑕疵之單一自白，
    即認其涉犯有此部分施用第一級毒品海洛因之犯行，應認公
    訴意旨所指該部分犯罪行為，尚屬不能證明。然因依公訴意
    旨認此部分與上揭已起訴並經論罪科刑之施用第一級毒品部
    分具有連續犯之裁判上一罪關係，該不能證明犯罪部分，爰
    不另為無罪之諭知，併此敘明。
七、據上論斷，應依刑事訴訟法第二百七十三條之一第一項、第
    二百九十九條第一項前段，毒品危害防制條例第十條第一項
    、第二項、第十八條第一項前段，修正後刑法第二條第一項
    前段、第十一條前段，修正前刑法第五十六條、第三十八條
    第一項第二款、第五十一條第五款，判決如主文。
本案經檢察官郝中興到庭執行職務。
中    華    民    國    95    年    10    月    11    日
                      台灣桃園地方法院刑事第十一庭
                                 法  官  何俏美
以上正本證明與原本無異。
如不服本判決，應於送達後10日內，向本院提出上訴狀。
                                 書記官  陳淑瓊
中    華    民    國    95    年    10    月    16    日
附錄論罪科刑依據之法條：
毒品危害防制條例第十條
施用第一級毒品者，處六月以上五年以下有期徒刑。
施用第二級毒品者，處三年以下有期徒刑。


司法院資訊處製作；財團法人民間司法改革基金會備份。
